【裁判字號】    95,台上,6375
【裁判日期】    951117
【裁判案由】    違反槍砲彈藥刀械管制條例
【裁判全文】
最高法院刑事判決            九十五年度台上字第六三七五號
上  訴  人  甲○○
                    1弄5號
上列上訴人因違反槍砲彈藥刀械管制條例案件，不服台灣高等法
院中華民國九十三年一月二十日第二審判決（九十二年度上訴字
第三四四一號，起訴案號：台灣新竹地方法院檢察署九十二年度
偵字第五０三號），提起上訴，本院判決如下：
    主  文
原判決撤銷，發回台灣高等法院。
    理  由
本件原判決撤銷第一審之科刑判決，改判依想像競合犯及修正前
刑法連續犯、牽連犯等規定，論上訴人甲○○以未經許可，持有
手槍罪，處有期徒刑陸年，併科罰金新台幣（下同）拾萬元；又
論以連續未經許可，製造可發射子彈具有殺傷力之玩具手槍罪，
處有期徒刑柒年，併科罰金伍拾萬元。並分別諭知罰金如易服勞
役之折算標準及為相關從刑之宣告，暨就主刑部分定其應執行之
刑為有期徒刑拾貳年捌月，併科罰金伍拾肆萬元，及諭知罰金如
易服勞役之折算標準。固非無見。
惟按：(一)、槍砲彈藥刀械管制條例所稱槍砲、彈藥主要組成零件
，應指可供組成該條例列管之槍砲、彈藥之用者而言，此觀該條
例第四條第二項但書之規定自明。經查原判決附表一編號十九至
二三、二六至二七號所示之物品，依原判決理由之論述，其中編
號十九號所示之彈匣二十個，認均係「『玩具槍用』金屬彈匣」
；編號二十號所示之改造手槍半成品十支，認均係「『玩具槍用
』槍身及滑套」；編號二一號所示之槍管二十三支：其中一支
，認係「土造金屬槍管成品，可適用組裝於仿ＣＯＬＴ廠ＭＫＩ
Ｖ／ＳＥＲＩＥＳ"７０型半自動手槍製造之『金屬玩具手槍』
上」，另二支，認均係「土造金屬槍管成品，均可適用組裝於
仿ＢＥＲＥＴＴＡ廠Ｍ９型半自動手槍製造之『金屬玩具手槍』
上」，另九支，認均係「土造金屬槍管成品，均可適用組裝於
仿ＦＮ廠半自動手槍製造之『金屬玩具手槍』上」，另十一支
，認均係「土造金屬槍管『半成品』」；編號二二號所示之毛瑟
槍半成品一支，認係「遭截斷之『玩具槍用』塑膠槍身一支、金
屬彈簧二支、『玩具槍用』槍機主體等物」；編號二三號所示之
彈殼二顆，認均係「『玩具槍用』塑膠彈殼」；編號二六號所示
之改造烏茲衝鋒槍半成品一支，認係「『玩具槍用』金屬槍身」
；編號二七號所示土製獵槍半成品一支，認係「英國ＢＳＡ廠制
式空氣槍槍管及槍身」等情（見原判決第七頁第三行至倒數第三
行）。倘若不虛，則除上開編號二七號之「英國ＢＳＡ廠制式空
氣槍槍管及槍身」部分，可認係槍砲之主要組成零件外，其餘是
否可供組成具有殺傷力之槍砲、子彈，而屬槍砲彈藥刀械管制條
例所稱槍砲、彈藥之主要組成零件，則尚欠明瞭而仍有疑義。原
判決未加釐清究明，逕認其均屬「槍砲（彈藥）之主要組成零件
」，並以：「本件既論以被告（即上訴人）製造槍枝（子彈）既
遂及未遂罪，被告於製造過程中持有該槍砲（彈藥）主要組成零
件之低度行為，既為前開罪責所吸收，無庸論擬」等由，資為該
部分不另論以未經許可持有槍砲、彈藥之主要組成零件罪之憑據
（見原判決第十頁，理由八之(二)），於法已有未合。又查上開原
判決附表一編號十九至二三、二六至二七號所示之物品，茍係如
原判決所謂之「槍砲（彈藥）之主要組成零件」，則因其為違禁
物，原判決未優先適用刑法第三十八條第一項第一款之規定宣告
沒收，竟以其為上訴人所有，且係供製造槍、彈犯行所用之零件
，而引用同項第二款為諭知沒收之準據（見原判決第十一頁末二
行），尤非適法。(二)、判決所載之事實及理由相互牴觸者，即屬
判決所載理由矛盾，其判決當然為違背法令。本件關於上訴人無
故持有槍、彈部分，原判決於事實欄係認定：上訴人於民國八十
九年七月間，在高雄地區向綽號「阿兵」之不詳姓名年籍之男子
，購得制式九二手槍一支、制式子彈五顆及受贈制式霰彈七顆；
另於九十一年八、九月間，在新竹市幻象二千模型店內，受贈如
原判決附表一編號十四號具殺傷力之制式子彈一顆，而未經許可
，置放於新竹縣竹北市○○街三一六巷三五三弄一０六號居處，
嗣將其中二顆制式子彈及二顆霰彈持以試射，其餘槍彈仍繼續無
故持有。迄九十二年一月十七日十一時三十分許，在上址為警當
場查獲等情。如果無訛，則上訴人於八十九年七月間持有手槍、
子彈，與其於逾二年後之九十一年八、九月間另又持有其他子彈
，顯非出於單一或同一之行為。乃原判決於理由內竟以上訴人係
同時持有各該子彈，僅犯單一之持有子彈罪，且係一行為同時持
有上開手槍及子彈，而依想像競合犯之規定，從一重之持有手槍
罪處斷（見原判決第八頁，理由六第一至十一行），顯與其事實
之認定齟齬，而有判決理由矛盾及適用法則不當之違背法令。以
上或為上訴意旨所指摘，或為本院得依職權調查之事項，應認原
判決有撤銷發回之原因。末按槍砲彈藥刀械管制條例業於九十四
年一月二十六日修正公布，刑法亦經修正刪除牽連犯、連續犯等
規定，案經發回，宜併注意及之。
據上論結，應依刑事訴訟法第三百九十七條、第四百零一條，判
決如主文。
中    華    民    國  九十五  年   十一   月   十七   日
                      最高法院刑事第六庭
                          審判長法官  林  增  福
                                法官  邵  燕  玲
                                法官  張  清  埤
                                法官  陳  世  雄
                                法官  蔡  國  在
      本件正本證明與原本無異
                                      書  記  官
中    華    民    國  九十五  年   十一   月  二十四  日
                                                   Ａ


司法院資訊處製作；財團法人民間司法改革基金會備份。
